【裁判字號】    99,訴,2972
【裁判日期】    991221
【裁判案由】    毒品危害防制條例
【裁判全文】
臺灣板橋地方法院刑事判決              99年度訴字第2972號
公  訴  人  臺灣板橋地方法院檢察署檢察官
被      告  潘宏哲
指定辯護人  本院公設辯護人  彭宏東
上列被告因毒品危害防制條例案件，經檢察官提起公訴（99年度
偵字第21534 號、第21707 號、第23877 號、第23878 號），本
院判決如下：
    主  文
潘宏哲販賣第二級毒品，處有期徒刑柒年貳月。未扣案之販賣第
二級毒品所得新臺幣壹萬柒仟元沒收，如全部或一部不能沒收時
，以其財產抵償之，未扣案之搭配門號0000000000號行動電話（
含SIM 卡壹張）壹支沒收，如全部或一部不能沒收時，追徵其價
額；又販賣第二級毒品，處有期徒刑柒年貳月。未扣案之搭配門
號0000000000號行動電話（含SIM 卡壹張）壹支沒收，如全部或
一部不能沒收時，追徵其價額。應執行有期徒刑拾年。未扣案之
販賣第二級毒品所得新臺幣壹萬柒仟元沒收，如全部或一部不能
沒收時，以其財產抵償之，未扣案之搭配門號0000000000號行動
電話（含SIM 卡壹張）壹支沒收，如全部或一部不能沒收時，追
徵其價額。
    事  實
一、潘宏哲明知甲基安非他命為毒品危害防制條例列管之第二級
    毒品，不得非法販賣，竟分別基於販賣第二級毒品甲基安非
    他命以營利之犯意，以其使用之門號0000000000號行動電話
    為對外聯絡管道，於下列時地，販賣甲基安非他命：
    (一)於民國99年5 月30日22時20分許，胡景梅以其使用之門號
      0000000000號行動電話，傳送簡訊至潘宏哲之上揭行動電
      話，表明購買甲基安非他命之意思，嗣經雙方電話聯絡後
      ，於同日23時51分後某時，在胡景梅位於臺北縣鶯歌鎮○
      ○路135 巷3 號4 樓住處樓下碰面，潘宏哲交付半兩（即
      17.5公克）甲基安非他命予胡景梅，並於翌日（即31日）
      收取胡景梅交付之價金新臺幣（下同）17,000元，而營利
      之；
    (二)於99年5 月31日20時31分起，胡景梅陸續以其使用之上揭
      行動電話，撥打至潘宏哲之上揭行動電話，談論購買甲基
      安非他命事宜，並經潘宏哲應允，雙方於翌日（即99年6
      月1 日）凌晨4 時33分後某時，在胡景梅上址住處樓下碰
      面，潘宏哲交付價值17,000元之甲基安非他命半兩（即17
      .5公克）予胡景梅而營利，惟胡景梅當場未支付價金，嗣
      經潘宏哲多次催討均未果。
    嗣於99年8 月5 日上午11時25分許，潘宏哲在臺北縣鶯歌鎮
    ○○路296 巷84弄36號，為警查獲。
二、案經新竹市警察局移送臺灣板橋地方法院檢察署檢察官偵查
    起訴。
    理  由
一、按被告以外之人（包括證人、鑑定人、告訴人、被害人及共
    同被告等）於審判外之陳述雖不符刑事訴訟法第159 條之1
    至之4 等4 條之規定，而經當事人於審判程序同意作為證據
    ，法院審酌該言詞陳述或書面陳述作成時之情況，認為適當
    者，亦得為證據；當事人、代理人或辯護人於法院調查證據
    時，知有刑事訴訟法第159 條第1 項不得為證據之情形，而
    未於言詞辯論終結前聲明異議者，視為有前項之同意，同法
    第159 條之5 定有明文。立法意旨在於傳聞證據未經當事人
    之反對詰問予以核實，原則上先予排除。惟若當事人已放棄
    反對詰問權，於審判程序中表明同意該等傳聞證據可作為證
    據；或於言詞辯論終結前未聲明異議，基於尊重當事人對傳
    聞證據之處分權，及證據資料愈豐富，愈有助於真實發見之
    理念，且強化言詞辯論主義，使訴訟程序得以順暢進行，上
    開傳聞證據亦均具有證據能力。經查，被告潘宏哲、辯護人
    及檢察官於本院準備期日，對於下列經本院調查之證據方法
    ，均表示對證據能力不爭執，復於審判期日就本院提示之前
    揭證據方法於言詞辯論終結前，均未就所調查之證據主張有
    刑事訴訟法第159 條第1 項不得為證據之情形，本院審酌上
    開證據亦無非法取供等不法情形，認本案經調查之證據均有
    證據能力，合先敘明。
二、訊據被告固不否認於上揭時間、地點，共2 次交付甲基安非
    他命各17.5公克予胡景梅，且於第1 次交付甲基安非他命翌
    日，收受胡景梅支付之17,000元價金，至第2 次交付甲基安
    非他命予胡景梅後，則尚未收取價金等情，經核與證人胡景
    梅於警詢及偵查中證述之情節相符（99年度偵字第21534 號
    卷第11、171-172 、213-215 頁），且有被告使用之門號00
    00000000號行動電話通聯紀錄1 份在卷可參（99年度偵字第
    31534 號卷第155-157 頁），堪信為真實。惟被告矢口否認
    有何販賣第二級毒品犯行，辯稱：伊是基於朋友的情誼，才
    幫胡景梅向上游拿甲基安非他命，2 次向上游藥頭拿的甲基
    安非他命價金都是18,000元，由伊先行代墊，但於5 月30日
    第1 次交付甲基安非他命予胡景梅後，在隔天只有向胡景梅
    收取17,000元，至於第2 次交付甲基安非他命予胡景梅後，
    迄今尚未收取價款，伊都沒有從中獲利云云，辯護人則辯稱
    ：被告潘宏哲雖有交付甲基安非他命予胡景梅，但依據卷內
    證據，無從顯示被告有從中獲利之情，被告所為應僅成立轉
    讓第二級毒品罪或幫助販賣第二級毒品罪，不應論以販賣第
    二級毒品罪云云。經查：
（一）被告於上揭時地，2 次交付甲基安非他命予胡景梅，確有
      從中賺取差價一節，為證人胡景梅於偵查中證述明白（99
      年度偵字第21534 號卷第215 頁），且胡景梅於99年5 月
      31日20 時31分許撥打電話予被告，雙方之對話如下：
        胡景梅：你不是要先拿給我。
        被告：對啊。
        胡景梅：那我現在要。
        被告；你不是昨天才進的。
        胡景梅：我現在下去楊梅一趟，回來就有錢給你了。
        被告：我現在人還在三峽。
        胡景梅：我現在要處理啊。
        被告：要處理多少。
        胡景梅：我不會把你的本錢遼去，看你多少要給我，就
                是先讓我差的意思。
        被告：好啦。等我一下，我現在在山上尾巴了。
      此有通聯紀錄1 份在卷可參（99年度偵字第21534 號卷第
      156 頁），由上揭對話中，胡景梅除向被告表示需要甲基
      安非他命之意思外，亦陳稱「我不會把你的本錢遼去，看
      你多少要給我」一語，而向被告保證其不會虧本，則被告
      若無營利意思，胡景梅當應無向被告談論商業交易買賣盈
      虧問題，故堪信證人胡景梅上揭於偵查中證述被告確有獲
      利等語，應為真實可採。
（二）被告雖辯稱係代胡景梅購買甲基安非他命，並未獲利云云
      ，然與證人胡景梅上揭所述不符，況政府對毒品之查禁森
      嚴，刑罰甚重，衡情倘非有利可圖，絕無平白甘冒被嚴查
      重罰之高度風險，而為毒品有償交易之理。經查，被告係
      經由胡景梅之弟胡振璿認識胡景梅一情，為被告於偵查中
      供述明白，則被告與胡景梅僅為一般朋友關係，非屬至親
      ，茍無利得，被告絕無甘冒重典，以原價出售第二級毒品
      甲基安非他命之理。再查，被告於99年6 月4 日16時37分
      許，以其使用之門號0000000000號行動電話，撥打電話至
      胡景梅使用之0000000000號行動電話，向胡景梅陳稱「我
      沒有要全部跟你拿，妳跑多少就多少，妳要接我電話」等
      語，向胡景梅催討所積欠之甲基安非他命價金，又被告旋
      於同日17時22分許傳送「別對我生氣如果跟我配合有壓力
      還是有更棒的配合對象那我不要求或勉強你」之簡訊予胡
      景梅，此有通聯紀錄1 份在卷可參（99年度偵字第21534
      號卷第156-1 至157 頁），倘被告真係代胡景梅向上游購
      買甲基安非他命，並先行代墊款項，其所冒風險甚高，則
      被告向胡景梅催討欠款時，竟未以此邀功，迫令胡景梅盡
      快交付款項，不但任由胡景梅分次清償，復於簡訊中表明
      雙方係互相配合關係，而非被告單純幫助胡景梅購買甲基
      安非他命之關係，顯與常情不符，益證被告上揭辯詞為事
      後卸責之詞，不應採信。
（三）綜上，足認被告確有於上揭時地，分別販賣第二級毒品甲
      基安非他命予胡景梅以獲利等事實，被告與辯護人前揭辯
      詞，均屬事後飾卸之詞，不應採信。本案事證明確，被告
      犯行堪以認定，應予依法論科。
三、核被告所為，係犯毒品危害防制條例第4 條第2 項之販賣第
    二級毒品罪（2 罪）。被告各次販賣第二級毒品甲基安非他
    命前持有甲基安非他命之低度行為，應分為其販賣第二級毒
    品之高度行為所吸收，均不另論罪。辯護人雖認被告曾供出
    毒品來源，應依毒品危害防制條例第17條規定減輕其刑云云
    ，然查，被告於警詢中未指證毒品上游，故警方未啟動偵查
    一節，有新竹市警察局99年11月4 日竹市警刑字第09900390
    10號函暨函附之偵查報告1 份附卷可佐（本院卷一第209-21
    0 頁），另被告於偵查中固指證其毒品來源為賴江龍（99年
    度偵字第21534 號卷第210 頁），然偵查機關並無因被告上
    開供述而查獲賴江龍或其他毒品上游一情，亦有臺灣板橋地
    方法院檢察署99年11月2 日板檢玉言99偵21534 字第238753
    號函1 份在卷可參（本院卷一第208 頁），故難認被告所為
    可依據上揭規定減輕其刑，附此敘明。又被告所犯上開2 罪
    ，犯意各別，行為互異，應予分論併罰。爰審酌被告前有公
    共危險之犯罪紀錄，有臺灣高等法院被告前案紀錄表1 份在
    卷可佐，其無視國家對於杜絕毒品犯罪之禁令，恣意販賣毒
    品，且更當知施用者一旦吸食上癮，往往為購得毒品不惜傾
    家蕩產，甚至以非法方法取得購毒之資金，然為圖私利竟不
    惜販賣毒品，侵害社會法益甚鉅，兼衡其等犯罪目的、手段
    、販賣數量、所獲利益、生活狀況及犯罪後未坦承犯行之態
    度等一切情況，分別量處如主文所示之刑，並定其應執行之
    刑。
四、沒收
（一）按毒品危害防制條例第19條第1 項關於沒收之規定，並無
      如同條例第18條第1 項所定「不問屬於犯人與否，沒收之
      」之明文，自屬相對義務沒收之立法，故凡犯同條例第4
      條至第9 條、第12條、第13條或第14條第1 項、第2 項之
      罪者，其供犯罪所用之物或因犯罪所得之財物，且屬被告
      所有者，即應依該規定沒收，法院無審酌之餘地（最高法
      院93年度臺上字第1360號、第1365號、95年度臺上字第30
      5 號判決意旨參照）。又毒品危害防制條例第19條第1 項
      規定，性質上係沒收之補充規定，其屬於本條所定沒收之
      標的，如得以直接沒收者，判決主文僅宣告沒收即可，不
      生「追徵其價額」或「以其財產抵償之」問題，須沒收之
      標的全部或一部不能沒收時，始生「追徵其價額」或「以
      其財產抵償之」選項問題。而「追徵其價額」或「以其財
      產抵償之」係屬兩種選項，分別係針對現行貨幣以外之其
      他財產與現行貨幣而言。本規定所稱「追徵其價額」者，
      係指所沒收之物為金錢以外之其他財物而無法沒收時，因
      其實際價值不確定，應追徵其價額，使其繳納與原物相當
      之價額，並無以其財產抵償之問題。倘嗣後追徵其金錢價
      額，不得結果而須以其財產抵償者，要屬行政執行機關依
      強制執行之法律之執行問題，即無不能執行之情形，自毋
      庸諭知「或以其財產抵償之」。如不能沒收之沒收標的為
      金錢時，因價值確定，判決主文直接宣告「以其財產抵償
      之」即可，不發生追徵價額之問題，最高法院99年度第5
      次刑事庭會議（二）決議意旨可資參照。
（二）被告於99年5 月30日販賣甲基安非他命予胡景梅，所得為
      17,000元，雖未扣案，惟係被告犯罪所得之財物，應依毒
      品危害防制條例第19條第1 項之規定諭知沒收，如全部或
      一部不能沒收時，應以其財產抵償之；另被告於99年6 月
      1 日販賣甲基安非他命予胡景梅部分，尚未取得款項，為
      被告於本院審理中供述在卷，經核與證人胡景梅於偵查中
      之證述相符（99年度偵字第21534 號卷第214 頁），自毋
      庸沒收此部分交易價金，附此敘明。
（三）搭配門號0000000000號行動電話（含SIM 卡1 張）1 支，
      係被告所有，此據被告於本院審理中供述在卷（本院卷二
      第124 頁），且係供被告犯本案所用之聯絡工具，雖未扣
      案，然揆諸上開說明，仍應依毒品危害防制條例第19條第
      1 項前段規定宣告沒收，且前揭物品係屬金錢以外之財物
      ，如全部或一部不能沒收時，應依同條例第19條第1 項後
      段規定，諭知追徵其價額，使被告繳納與原物相當之價額
      ，方足達沒收之目的。
（四）至扣案之吸食器1 組、搭配門號0000000000號行動電話（
      含SIM 卡1 張）及筆記5 張等物，客觀上難認與被告犯本
      案有何關連性，且業經原所有人即被告於偵查中陳明拋棄
      （99年度偵字第21534 號卷第176 頁），而非被告所有之
      物，故均不予宣告沒收。
據上論斷，應依刑事訴訟法第299 條第1 項前段，毒品危害防制
條例第4 條第2 項、第19條第1 項，刑法第11條、第51條第5 款
，判決如主文。
本案經檢察官陳世錚到庭執行職務。
中    華    民    國    99    年    12    月    21    日
                  刑事第十七庭審判長  法  官  陳信旗
                                      法  官  劉正偉
                                      法  官  俞秀美
上列正本證明與原本無異。
如不服本判決，應於判決送達後10日內敘明上訴理由，向本院提
出上訴狀 (應附繕本) ，上訴於臺灣高等法院。其未敘述上訴理
由者，應於上訴期間屆滿後20日內向本院補提理由書「切勿逕送
上級法院」。
                                      書記官  謝怡貞
中    華    民    國    99    年    12    月    23    日
附錄本案論罪科刑之法條：
毒品危害防制條例第4條
製造、運輸、販賣第一級毒品者，處死刑或無期徒刑；處無期徒
刑者，得併科新臺幣 2 千萬元以下罰金。
製造、運輸、販賣第二級毒品者，處無期徒刑或 7 年以上有期
徒刑，得併科新臺幣 1 千萬元以下罰金。
製造、運輸、販賣第三級毒品者，處 5 年以上有期徒刑，得併
科新臺幣 7 百萬元以下罰金。
製造、運輸、販賣第四級毒品者，處 3 年以上 10 年以下有期
徒刑，得併科新臺幣 3 百萬元以下罰金。
製造、運輸、販賣專供製造或施用毒品之器具者，處 1 年以上
7 年以下有期徒刑，得併科新臺幣 1 百萬元以下罰金。
前五項之未遂犯罰之。

司法院資訊處製作；財團法人民間司法改革基金會備份。
